最　高　行　政　法　院　判　決
                                     100年度判字第1199號
上  訴  人　光發鍍金股份有限公司
代　表　人　江國松
訴訟代理人　郭士功　律師
          　葉維惇　會計師
被 上訴 人　財政部臺灣省北區國稅局
代　表　人　吳自心
上列當事人間營利事業所得稅事件，上訴人對於中華民國99年11
月30日臺北高等行政法院99年度再字第75號判決，提起上訴，本
院判決如下：
　　主  文
上訴駁回。
上訴審訴訟費用由上訴人負擔。
　　理  由
一、緣上訴人係經營金屬品表面電鍍、板金、烤漆製造業，民國
    87年度營利事業所得稅結算申報，原列報營業費用－佣金支
    出新臺幣（下同）68,596,803元、研究與發展支出32,490,6
    87元及可抵減稅額5,311,576元，經被上訴人初查分別核定
    佣金支出0元、研究與發展支出為9,799,053元及可抵減稅額
    1,469,858元，補徵營利事業所得稅額21,022,293元。上訴
    人不服，循序提起行政訴訟，經臺北高等行政法院以96年度
    訴字第697號判決（下稱前審判決）駁回，上訴人不服，提
    起上訴，復經本院98年度判字第1486號判決（下稱原確定判
    決）駁回而告確定。上訴人猶未甘服，復對之提起再審之訴
    ，就依行政訴訟法第273條第1項第1款之再審事由部分，經
    本院以99年度裁字第990號裁定駁回；而依行政訴訟法第273
    條第1項第14款之再審事由部分，經本院以99年度裁字第991
    號裁定移送臺北高等行政法院審理，復經臺北高等行政法院
    以99年度再字第75號判決駁回後，提起本件上訴。
二、上訴人於原審起訴意旨略謂：上訴人曾於最高行政法院提出
    收受佣金對象香港YIK CHEONG INTERNATIONAL LIMITED（下
    稱YIK公司）係經香港匯豐銀行核准設立帳戶之法人，且其
    主體確實存在及有關仲介勞務支付佣金等證據，並於前次上
    訴時指摘前審判決對此事實及證據並未審酌及說明，有判決
    不備理由及證據判斷違背經驗法則等判決違背法令之情事。
    然原確定判決及前審判決對此足以影響判決之重要證物漏未
    審酌，並未於判決理由中予以判斷，有行政訴訟法第273條
    第1項第14款之再審事由等語，為此請求廢棄原確定判決及
    前審判決；上廢棄部分之訴願決定及原處分（含復查決定）
    均撤銷。
三、被上訴人答辯意旨略謂：上訴人之主張業經判決確定並詳為
    審酌論駁在案，亦無發現未經斟酌之證物，要難符合行政訴
    訟法第273條第1項第14款規定之要件，所訴核無足採等語。
四、原判決駁回上訴人之再審之訴，其理由略謂：(一)所謂重要證
    物漏未斟酌者，本院85年度判字第726號裁判指明「依據採
    證法則而為事實之認定，係屬取捨證據認定事實之職權行使
    ，非再審之原因」，是所謂原判決就足以影響於判決之重要
    證物漏未斟酌者，係指事實審言詞辯論終結前，已經存在並
    為證據聲明之證據，而事實審並未認為不必要而仍忽略證據
    聲明未為調查，或已為調查而未就其調查之結果予以判斷者
    而言。若已在前判決理由中說明其為不必要之證據，或說明
    就調查之結果並不能為有利於上訴人之事實判斷，則為已加
    斟酌，自不得憑以主張為再審理由。(二)原確定判決係以上訴
    人無法證明YIK公司於系爭年度有為上訴人提供仲介勞務之
    事實，而維持被上訴人否准上訴人關於佣金支出之核定（參
    見前審判決第20頁及原確定判決第16頁）。至於有無資金於
    相關銀行帳戶內匯出或流回，所涉者為金錢之流動，無助於
    有無提供仲介勞務之認定，是此項證據方法並不足以影響確
    定判決，自非屬漏未斟酌之重要證據。(三)上訴人所指YIK公
    司，係經香港匯豐銀行核准設立帳戶之法人，且其主體確實
    存在及有關仲介勞務支付佣金等證據，並於前次上訴程序指
    摘前審判決對此事實及證據並未審酌及說明，業經原確定判
    決予以駁斥不採。是此部分上訴人所稱之重要證據漏未斟酌
    之再審事由，既已依前次上訴而為主張，揆諸行政訴訟法第
    273條第1項但書所揭示之再審制度補充性質，同一事由自不
    得再援為再審之主張等語。
五、上訴意旨略謂：(一)前審判決、原確定判決及原判決就上訴人
    所提出往來書信、契約、佣金報酬計算、匯款單據、香港匯
    豐銀行申請文件及有利於上訴人之證人李明坤筆錄內容均未
    詳查，而就相關證據之取捨為錯誤之論斷，以致為判決駁回
    之認定，顯違反經驗法則，構成判決違背法令。(二)原判決就
    上訴人所提「合約、傳真往來文件」、「匯款至香港匯豐銀
    行匯款水單及支付明細」、臺灣桃園地方法院檢察署曾函文
    中央銀行外匯局及行政院金融監督管理委員會銀行局之回文
    ，未予審酌係可支持上訴人所主張有關佣金支付對象、佣金
    支出事實及仲介勞務事實之存在關鍵，其取捨證據及判斷證
    據，顯有判決不適用法規或適用法規不當、判決不備理由或
    理由矛盾之違背法令。(三)原判決就上訴人於前次上訴補充理
    由狀提出香港匯豐銀行申請表格，用以證明香港匯豐銀行「
    不會接受虛設公司開戶」之重要事實，原判決未予詳查，對
    此涉及「YIK公司」確為存在且有仲介事實之判斷，不僅至
    為重要且互為關連之事實均未審酌，顯有判決不備理由之違
    背法令。(四)原確定判決未實際判斷上訴人經仲介後之後段接
    單作業而否認仲介事實，亦未審酌上訴人之仲介往來書信、
    證人李明坤之證述及上訴人於仲介期間營業額增減等相關事
    證，逕以上訴人未具體舉證證明佣金支出事實之存在，顯不
    符產業實務，顯違背經驗及論理法則，亦構成重要事證漏未
    斟酌之事由。(五)另依證人李明坤之證述內容，其僅表示上訴
    人並未承作戴爾公司產品，並未否認上訴人有仲介事實之存
    在，且上訴人於歷次庭訊中，亦未曾表示有承接大眾電腦受
    戴爾電腦委託加工之機種，與證人李明坤證述「戴爾公司委
    託大眾電腦公司所代工產品，有關防電磁波干擾技術，並無
    指定國內特定廠商來施作」相符，原確定判決及前審判決就
    上開證人證述斷章取義，自屬判決違背法令。(六)前審判決明
    知上訴人係電鍍加工服務業，卻仍將合約中agent解釋為「
    銷貨代理商」而非「勞務仲介者」；佣金計算基礎sales r-
    evenue解讀為「銷售貨物收入」而非「銷售勞務收入」，其
    判決理由顯有矛盾並有違論理法則，原確定判決未予究明證
    據內容，而為證據錯誤認定並據以為判決依據，自有對重要
    證據漏未斟酌。(七)原確定判決將「修正前」（行為時）營利
    事業所得稅查核準則（下稱查核準則）第6條第1項之規定，
    解釋為與「修正後」查核準則之規定相同，認定不論修正前
    後依查得之資料核定所得額者，皆不受但書限額之限制，完
    全無視該條立法理由之明文及同準則第117條之規定，致錯
    誤引用「修正後」之規定為判決基礎，實已構成適用法規顯
    有錯誤之再審事由。(八)被上訴人縱認上訴人系爭年度有關佣
    金支出所提示之資料仍不足以佐證仲介事實之存在，然該費
    用既確與業務相關，則當無虛報費用之故意或過失，原判決
    未予究明，僅憑資料無法佐證仲介事實而認定有佣金支出，
    卻未審酌仍有取得商業資訊而應認定有其他訊息支出之情，
    即逕認上訴人有虛報費用之過失，顯有違行政罰法第7條等
    規定，自屬判決違背法令等語，為此請求廢棄原判決，原確
    定判決及前審判決；上廢棄部分之原處分（含復查決定）及
    訴願決定均撤銷。
六、本院查：
  (一)行政訴訟法第273條第1項第14款規定：「有下列各款情形之
    一者，得以再審之訴對於確定終局判決聲明不服。但當事人
    已依上訴主張其事由或知其事由而不為主張者，不在此限：
    …十四、原判決就足以影響於判決之重要證物漏未斟酌。」
    準此，原則上當事人須於前訴訟程序事實審言詞辯論終結前
    ，已經提出足以影響於判決之重要證物，而事實審未予斟酌
    ，且曾依上訴主張其事由，仍未獲上級審斟酌者，始得主張
    上開條款之再審事由。如經斟酌而為事實之判斷，其判斷是
    否違反經驗或論理法則乃事實認定有無瑕疵之問題，與所謂
    對證物「漏未斟酌」有別。
  (二)前審判決理由已論明：本件上訴人主張其由為射出廠及沖壓
    廠作外觀電鍍加工，轉變為各類電子資訊產品外殼之電磁波
    防制干擾處理（EMI）之專業電鍍加工，為期順利成為國際
    電子資訊產品大廠在國內OEM代工廠商之指定協力廠商，乃
    與YIK公司簽訂仲介合約，由YIK公司代為引介上訴人予國際
    電子資訊產品大廠，再由該等大廠指示其國內OEM廠商將其
    代工之產品交由上訴人從事上述電鍍加工，而支付系爭佣金
    之事實，固據提出佣金合約、應付佣金對帳單、外匯證明及
    其與YIK公司往來函件等件影本為證。惟查，本件上訴人主
    張其支付佣金之對象為YIK公司，惟該公司前經調查局北機
    組以上訴人提出YIK公司製作之90年簡易損益表上所載之中
    英文名稱及公司地址函請經濟部國際貿易局轉請遠東貿易服
    務中心駐香港辦事處查詢YIK公司於港澳地區之註冊及商業
    登記資料，乃查無該公司之註冊及商業登記資料，有遠東貿
    易服務中心駐香港辦事處94年1月11日港經發字第094005004
    20號函附卷可稽，且為兩造所不爭；觀諸YIK公司致上訴人
    文件地址均載為香港處所，核YIK公司既未於港澳地區依法
    註冊及為商業登記，則上訴人所稱之YIK公司究何所指，傳
    真文件之真實與否，已非無疑。況調查局北機組於95年1月
    17日搜索上訴人，並先後於同年月17日及20日約談上訴人實
    際負責人江振豐（職稱總經理），江振豐雖稱係透過已故香
    港人常光宇之引介，而取得國際大廠如戴爾公司之相關商機
    並支付佣金云云，惟經質之上訴人支付佣金對象即YIK公司
    負責人、地址、相關聯繫方式、合約署名及仲介談定過程，
    江振豐之回答非但語焉不詳，且直指洽談對象乃常光宇，又
    不知常光宇與YIK公司之關係，甚或YIK公司是否存在，亦非
    其所在意；而常某業已死亡，已無從調查，所稱商機之報告
    核與上述佣金之定義亦係有別，是YIK公司是否確屬存在、
    上訴人是否與之或係與常光宇成立仲介契約之合意，自有不
    明，而上訴人雖執薩摩亞海外有限公司回覆「Ms Danielle
    Liang」之函詢所出具之設籍於薩摩亞之YIK公司已於西元20
    06年2月15日解散函件，主張確有YIK公司存在云云，然由江
    振豐所稱：不知YIK公司簽署合約者為何人及該公司是否存
    在等陳述，則於無其他佐證之情形下，尚難遽認該函所稱之
    薩摩亞地區YIK公司即為本件上訴人主張支付佣金之YIK公司
    ，而上訴人除該函外，復未再另行舉證以實其說（按上訴人
    提出與YIK公司往來文件地址均係香港，前已述及），是縱
    薩摩亞地區確有YIK公司於西元2006年2月15日解散，亦難認
    該YIK公司即係系爭與上訴人交易之YIK公司，而無足為有利
    上訴人之認定。又查，上訴人之營業項目含各種金屬或塑膠
    製品鍍金加工業務、金屬或塑膠製品鍍金產品之買賣等，而
    上訴人與YIK公司簽訂之合約乃銷售代理合約，依該合約內
    容及報酬之計算方式以觀，YIK公司代理上訴人推廣銷售者
    當係金屬或塑膠製品鍍金產品，並收取占銷貨收入一定比例
    之報酬，與上訴人所稱YIK公司為其仲介鍍金加工業務已未
    盡相符；上訴人就此，復未提出YIK公司仲介其銷售金屬或
    塑膠製品鍍金產品之相關帳證資料，是由該合約暨附款是否
    得證上訴人與YIK公司間確有就上訴人所營鍍金加工業務提
    供仲介勞務之約定，亦非無疑。復觀諸上訴人提出YIK公司
    之來往函件，其中82年6月25日、8月16日、11月23日、83年
    2月7日、3月8日、4月18日、5月9日、10月3日、12月22日、
    84年3月14日、6月7日、7月11日、11月9日、85年6月5日、6
    月17日、7月19日、12月17日、86年2月4日、87年11月13日
    、88年2月23日、5月13日、6月10日、7月5日、10月19日、1
    2月27日函件，均與系爭年度之佣金支出無關；另86年6月6
    日、9月10日、11月4日、87年3月16日、4月7日、8月14日文
    件內容，亦多係該YIK公司告知上訴人有關NEC、Dell、Acer
    （宏碁）、Compa1（仁寶）、Clevo.Co（藍天）等電子大廠
    或其代工廠之生產訊息；有關具體交易之成立仍有待上訴人
    於取得上開商業資訊後，自行經營與Dell、NEC、Compaq等
    公司在臺OEM之關係，俾向原有客戶或新客戶爭取訂單，要
    難認YIK公司有何具體仲介上訴人與Dell、NEC等國外大廠、
    甚或國內如仁寶等代工廠交易之事實。再YIK公司於87年7月
    24日、8月18日致上訴人之文件，係有關88年度之生產訊息
    ，而與系爭87年度無關，復有該等文件及依據87年7月24日
    、8月18日YIK公司文件所成立交易之客戶訂單建立作業資料
    在卷可憑。故由上訴人提出其與YIK公司之往來文件，亦無
    法證明YIK公司於系爭87年度有何仲介上訴人交易成立之事
    實存在。至應付佣金對帳單、上訴人內部請購單、進料驗收
    單暨統一發票只能證明上訴人有與仁寶公司等公司交易；又
    外匯證明亦僅證匯款之事實，無從證該等交易之取得係由YI
    K公司仲介及YIK公司係因有仲介之實始取得系爭款項。另證
    人李明坤於原審法院96年度訴字第696號案固曾到庭證稱：
    其在客戶NEC公司會議曾聽聞YIK公司名稱，然亦稱因該部分
    非其接洽辦理，故不清楚該YIK公司業務；核李某既不明YIK
    公司業務，對YIK公司有無提供仲介勞務予上訴人自無從為
    證，而無足為有利於上訴人之論據等語。上訴人對該前審判
    決不服，提起上訴，主張YIK公司係設立登記於薩摩亞地區
    ，雖於西元2005年2月15日解散，但確為曾存在之公司，且
    系爭佣金係匯入YIK公司於香港匯豐銀行所開立之帳戶，益
    證YIK公司絕非虛設公司；原判決曲解仲介合約書內容，未
    究明合約中佣金計算基礎sales revenue係指「銷售勞務收
    入」而非指「銷售貨物收入」，更未就卷內上訴人已說明之
    交易流程及業務性質進行瞭解，其證據之認定及心證之形成
    均有錯誤；另原判決擅認系爭往來文件所提及之機種均為未
    確定之商業訊息，未究明上訴人確因此訊息而於87年7月至
    12月成功接獲DELL之國內代工廠仁寶電腦之訂單，原審刻意
    忽略同一往來文件中有利上訴人部分，顯有違反行政訴訟法
    第133條規定之違法等語，復經原確定判決論明：於稅捐稽
    徵實務，有關營業費用中佣金支出之認列，係以有無實際仲
    介勞務之提供為斷，若無實際提供仲介勞務，則營業人雖形
    式上具備有合約書及結匯支付證明，亦難認該項支出為經營
    本業所需之必要或合理費用而准予認列；且金錢給付之原因
    多端，縱未查得上訴人匯至YIK公司之款項有回流情形，亦
    不能即謂該等款項係為支付居間報酬所支付等語，並以其主
    張，或係重述其在原審業經主張而為原判決摒棄不採之陳詞
    ，或係就原審取捨證據、認定事實之職權行使事項，指摘其
    為不當，或係就原審所為論斷或駁斥其主張之理由，泛言原
    判決不備理由及判決不適用法規或適用不當，而認其所訴委
    不足採。經核前訴訟程序之歷審判決對於上訴人所主張之重
    要事證均已加以斟酌，上訴人提起再審之訴，主張原確定判
    決及前審判決就足以影響於判決之重要證物漏未斟酌云云，
    尚難採信。至於上訴意旨爭執原確定判決及前審判決理由違
    背經驗及論理法則云云，涉及該等判決認定事實有無瑕疵之
    問題，並非對證物「漏未斟酌」，亦不能作為適法的再審事
    由。原判決以上訴人提起本件再審之訴，依其起訴之事實，
    顯無理由，而駁回其訴，於法並無不合。
  (三)復按行政訴訟法273條第1項各款所列再審事由分別構成提起
    再審之訴的要件，其不變期間之遵守本應分別計算。且依同
    法第275條規定，對於高等行政法院與最高行政法院就同一
    事件所為之判決提起再審之訴者，如係本於第273條第1項第
    9款至第14款事由，仍專屬原高等行政法院管轄；本於其餘
    各款事由者，始由最高行政法院合併管轄之；並均以直接起
    訴方式為之，而非於上訴程序主張。又本院為法律審，依行
    政訴訟法第254條第1項規定，應以高等行政法院判決確定之
    事實為判決基礎，故於高等行政法院判決後，不得提出新攻
    擊方法作為向本院提起上訴之理由。本件上訴意旨除重複爭
    執原確定判決及前審判決就足以影響於判決之重要證物漏未
    斟酌外，另主張原確定判決適用法規顯有錯誤云云，顯係於
    上訴程序提出新攻擊方法及新的再審事由，自難謂為適法的
    上訴理由。至上訴意旨主張其無虛報費用的過失云云，因本
    件前訴訟程序僅審究補稅爭議，未及於行政罰鍰之責任要件
    ，此項主張尤非對於原判決之適法上訴理由。
  (四)綜上所述，原審並無判決不適用法規、適用不當、不備理由
    或理由矛盾等違背法令情形，上訴論旨，仍執前詞，指摘原
    判決違背法令，求予廢棄，為無理由，應予駁回。
據上論結，本件上訴為無理由。依行政訴訟法第255條第1項、第
98條第1項前段，判決如主文。
中　　華　　民　　國　　100　 年　　7　　 月　　14　　日
                    最高行政法院第五庭
                        審判長法官　藍　獻　林
                              法官　廖　宏　明
                              法官　姜　素　娥
                              法官　林　文　舟
                              法官　胡　國　棟

以  上  正  本  證  明  與  原  本  無  異
中　　華　　民　　國　　100　 年　　7　　 月　　15　　日
　　　　　　　　　　　　　　　書記官　邱　彰　德